【裁判字號】    97,消債更,363
【裁判日期】    980220
【裁判案由】    更生事件
【裁判全文】
臺灣新竹地方法院民事裁定           97年度消債更字第363號
    聲  請  人  乙○○
                          2號.
                          之1.
上列當事人因消費者債務清理事件聲請更生，本院裁定如下：
    主  文
聲請駁回。
聲請費用由聲請人負擔。
    理  由
一、按聲請更生或清算不合程式或不備其他要件者，法院應以裁
    定駁回之；又協商不成立者，債務人得向法院聲請更生；另
    債務人不能清償債務或有不能清償之虞者，得依本條例所定
    更生程序，清理其債務，消費者債務清理條例第8 條前段、
    第153 條、第3 條定有明文。
二、本件聲請人以近來經濟不景氣，物價飛漲，消費指數創14年
    來新高，聲請人所面臨之客觀環境更艱難。又債權人於借貸
    之同時，應對債務人之信用、還款能力為妥適之徵信，豈可
    毫無限制，或僅為形式上之審查，或放任所屬業務人員代客
    申辦，卻執定型化契約而繩予債務人，只圖多賺利息。聲請
    人使用信用卡多年，因金融常識不足，造成過度消費，入不
    敷出，只好使用預借現金，在循環利息不斷增加之下，金額
    越來越大，終致無法償還超過自身能力之負債。聲請人於民
    國（下同）97年9 月16日與最大債權人中國信託銀行處理債
    務問題，惟其未考慮聲請人家庭收支，只看95、96年所得稅
    資料清單，即要求聲請人每月償還台幣（下同）15,000元，
    利率百分之2 ，10年分期攤還。聲請人95、96年所得清單，
    每月平均所得為47,119元，惟聲請人之薪資自96年1 月1日
    起被法院扣薪1/3 ，每月實得薪資29,000元。而聲請人目前
    家庭支出，因14年前與配偶離婚，且其又已再婚，無力分擔
    長子之生活及教育費用，故長子之生活及教育費用均由聲請
    人支付。又聲請人為長子，基於傳統道德倫理，比弟弟們付
    出較多之金錢扶養父母，依內政部社會司公布之最低生活費
    用計算，聲請人每月平均最少應支付26,211元，則聲請人每
    月僅能負擔5,201 元，無法負擔銀行所提每月15,000元之還
    款條件，故銀行並未站在債務人之立場考慮，致協商未能成
    立。聲請人與弟弟同住，家庭之水、電、瓦斯等費用、電視
    之收視費由三兄弟均分，每月須分擔3,309 元。另電話費、
    網路費、行電話費每月約1,889 元。又子女教育費每月約5,
    151 元。聲請人公司在竹北市，住所在竹東鎮，聲請人以機
    車代步，油資每月約1,100 元，另平時機車之保養費等每月
    約800 元，平均交通費2,000 元。又聲請人另有土地銀行之
    勞工貸款，自97年1 月開始繳付貸款每月3,000 元。聲請人
    父母自97年9 月起領取老人津貼，但已過退休年齡，體力欠
    佳，無任何工作能力。聲請人另有民間借貸，因薪水遭扣，
    由47,000元減至29,000元，家庭仍須開支，又有信用卡、信
    貸須支付，故向甲○○借款500,000 元，其200,000 元償還
    銀行借款，一部分支付子女學費及生活費，聲請人以每月償
    還5,000 元之方式還款，現剩350,000 元。因扣薪4 年，壓
    力太大而無法與債權銀行協商，爰依法聲請更生云云。
三、經查聲請人曾向最大債權銀行中國信託商業限行股份有限公
    司聲請協商，惟經最大債權銀行中國信託商業限行股份有限
    公司以聲請人未能接受顯足以負擔之還款方案而協商不成立
    等情，為聲請人及各債權人所自承，復有前置協商不成立通
    知書一紙附卷可稽，是聲請人聲請更生，尚非無據。本件所
    應探究者為聲請人是否有不能清償債務或不能清償之虞。
四、本件聲請人自承平均薪資47,119元，依聲請人所提卷附95、
    96年度綜合所得稅各類所得資料清單，其95年度每月平均收
    入為44,968元，96年度每月平均收入為49,270元。聲請人向
    最大債權銀行中國信託商業銀行股份有限公司聲請協商時，
    最大債權銀行中國信託商業銀行股份有限公司提出之協商方
    案為分125 期，利率百分之2 ，每月給付15,000元，業據最
    大債權銀行中國信託商業銀行股份有限公司敘明在卷，亦為
    聲請人所不否認，再以聲請人所述每月必要支出之各項事項
    及金額，縱認為真，每月支出亦約26,211元。另就聲請人所
    述民間借貸，每月還款5,000 元，則其每月薪資扣除每月協
    商還款金額15,000元、每月生活支出26,211元及民間借貸5,
    000 元，並無不能清償或有不能清償之虞之情事。至聲請人
    所稱薪資為本院強制行扣押1/3 ，每月僅能清償5,201 元云
    云，經查聲請人雖經本院強制執行每月薪資（含各種津貼、
    補助費、獎金等）1/3 ，並由債權人收取，惟眾多執行債權
    人（如﹕萬泰商業銀行股份有限公司、遠東國際商業銀行股
    份有限公司、台北富邦商業銀行股份有限公司、英商渣打銀
    行股份有限公司台北分公司、永豐信用卡股份有限公司、中
    國信託商業銀行股份有限公司（業已撤回強制執行）、陽信
    商業銀行股份有限公司）僅就聲請人每月薪資之1/3 予以扣
    押，並就扣押金額依各個債權人之債權金額比例受償，就債
    務人薪資之2/3 仍由聲請人自行支配，業經調閱本院94年度
    執字第1696號強制執行卷屬實（本院另有94年執字第2017號
    、94年執字第2268號、94年執字第4096號、94年執字第1030
    5 號、95年執字第224 號、96年執字第292 號、96年執字第
    772 號強制執行事件併入本院94年度執字第1696號案），並
    有本院97年8 月26日新院雲94執曾字第1696號執行命令附卷
    可憑。按消費者債務清理條例規定聲請人於聲請更生或清算
    前須向最大債權銀行聲請協商。協商成立者，不得聲請更生
    或清算，消費者債務清理法第151 條第1 項、第5 項前段定
    有明文。是聲請人若與最大債權銀行成立協商，聲請人所有
    之金融機構債權人即需受協商成立內容之拘束，自無從聲請
    繼續執行，否則各個債權人受償之情形即與協商內容有違，
    亦與消費者債務清理條例之立法意旨相悖，況債權人台北富
    邦商業銀行股份有限公司表明協商成立即撤回扣薪執行，此
    為銀行公會準則，對各家銀行均有拘束力，是聲請人自不得
    將本院強制執行扣押之1/3 薪資排除在其財產所得範圍之外
    。綜上，本件聲請人並無不能清償或不能清償之虞之事由，
    聲請人聲請更生，於法未合，應予駁回。
五、爰依消費者債務清理條例第8 條，裁定如主文。
中    華    民    國    98    年    2     月    20    日
                      民事第二庭    法  官  盧玉潤
上為正本係照原本作成。
如對本裁定抗告，應於送達後10日內向本院提出抗告狀（並繳納
抗告費壹仟元）。
                                    書記官  謝國聖
中    華    民    國    98    年    2     月    20    日


司法院資訊處製作；財團法人民間司法改革基金會備份。
